【裁判字號】    99,訴,74
【裁判日期】    990524
【裁判案由】    違反槍砲彈藥刀械管制條例
【裁判全文】
臺灣花蓮地方法院刑事判決                99年度訴字第74號
公  訴  人  臺灣花蓮地方法院檢察署檢察官
被      告  甲○○
指定辯護人  阮慶文律師
上列被告因違反槍砲彈藥刀械管制條例案件，經檢察官提起公訴
（99年度偵字第152號），本院判決如下：
    主  文
甲○○未經許可，持有可發射金屬具有殺傷力之空氣槍，處有期
徒刑壹年拾月，併科罰金新臺幣伍萬元，罰金如易服勞役，以新
臺幣壹仟元折算壹日。緩刑參年，並應於判決確定後壹年內，向
執行檢察官指定之公益團體、地方自治團體或社區提供捌拾小時
之義務勞務，緩刑期間付保護管束。扣案之空氣槍壹枝（槍枝管
制編號0000000000號）沒收。
    事  實
一、甲○○明知槍砲彈藥刀械管制條例所列之槍械，未經中央主
    管機關許可，不得任意持有，竟於民國95年間某日，在網路
    上向姓名、年籍不詳之成年人以新臺幣（下同） 7,000元之
    價格購得可發射金屬具有殺傷力之空氣槍 1枝（槍枝管制編
    號 0000000000號），甲○○即未經許可而持有上開空氣槍1
    枝，於98年 7月間，甲○○復將上開具有殺傷力之空氣槍寄
    放在不知情之何國彰位在花蓮縣吉安鄉○○路○段9l巷1號住
    處。嗣員警持本院核發之搜索票搜索甲○○位在花蓮縣花蓮
    市豐村 18之1號之居所並無所獲，甲○○帶同員警前往上開
    何國彰住所起出並扣得上開槍枝。
二、案經臺北縣政府警察局板橋分局報告臺灣花蓮地方法院檢察
    署檢察官偵查起訴。
    理  由
一、內政部警政署刑事警察局 99年1月21日刑鑑字第0980173479
    號槍彈鑑定書係鑑定被告甲○○持有之空氣槍是否具有殺傷
    力，依其所見所為之證明文書，核其本質乃為被告以外之人
    於審判外之書面陳述，依刑事訴訟法第159條第1項之規定，
    不具證據能力（前述證據性質上雖為公務員職務上所製作之
    證明文書，但既為針對本件被告持有槍枝之個案作成，即與
    刑事訴訟法第159條之 4第1款所示，經常處於可受公開檢查
    之狀態，設有錯誤，甚易發現而予及時糾正之例行性紀錄文
    書有間，非刑事訴訟法第159條之4第 1款所謂得成為傳聞例
    外之公文書，而不能依此規定取得證據能力）。惟因檢察官
    、辯護人及被告於本院行準備程序及審理時對作為證據使用
    均表示無意見，且該鑑定書與檢察官主張之事實有關聯性，
    而刑事警察局作成前開鑑定書時亦無任何不適當之情況，依
    刑事訴訟法第159條之5第2項規定，有證據能力。
二、上開犯罪事實，業據被告迭於警詢、偵查中及本院審理時坦
    承不諱，並有查獲之上開空氣槍1枝（槍枝管制編號0000000
    000號）扣案可資佐證。又上開扣案之空氣槍1枝，經送請內
    政部警政署刑事警察局以檢視法、性能檢驗法、動能測試法
    鑑定結果，認送鑑空氣槍1枝（槍枝管制編號0000000000 號
    ），係氣體動力式槍枝，以外接高壓鋼瓶內氣體為發射動力
    ，經以金屬彈丸測試3次，其中彈丸（直徑6.0mm、重量0.88
    g）最大發射速度為155公尺/秒，計算其動能為 10焦耳，換
    算其單位面積動能為36焦耳/平方公分，有該局99年1月21日
    刑鑑字第0980173479號槍彈鑑定書 1份在卷可稽；另有關殺
    傷力定義，依據司法院秘書長 81年6月11日秘臺廳（二）字
    第 06985號函釋示，殺傷力的標準為在最具威力的適當距離
    ，以彈丸可穿入人體皮肉層之動能為基準，而殺傷力之相關
    數據：（一）依日本科學警察之研究結果，彈丸單位面積動
    能達20焦耳／平方公分，則足以穿入人體皮肉層。（二）刑
    事警察局對活豬作射擊測試結果，彈丸單位面積動能達24焦
    耳／平方公分，則足以穿入豬隻皮肉層，亦有刑事警察局提
    供殺傷力之相關數據附於上開槍彈鑑定書內可供參酌，而扣
    案之空氣長槍，經該鑑定機關分別試射 3次，單位面積動能
    均超過 24焦耳/平方公分，顯足以穿入人體皮肉層，應認具
    殺傷力無訛。準此，則被告自白與事實相符，堪予採信，本
    件事證明確，被告犯行洵堪認定，應依法論科。
三、核被告所為，係犯槍砲彈藥刀械管制條例第8條第4項之未經
    許可持有可發射金屬具有殺傷力之空氣槍罪。被告雖未經許
    可而持有上開空氣槍，行為可議，惟依卷內事證並查無被告
    持槍供自己或他人犯罪所用之其他犯行，危害社會治安之程
    度尚非重大，且其係思慮不周，購買上開槍枝，是其犯罪情
    狀顯可憫恕，如科以最低刑度之有期徒刑 3年，猶嫌過重，
    爰依刑法第59條之規定，酌量減輕其刑。爰審酌被告並無前
    科，有臺灣高等法院被告前案紀錄表 1份在卷可稽，素行良
    好，然其持有具殺傷力之空氣槍，對社會治安已存有潛在之
    危險性，不僅威脅社會秩序，且如親自或交由他人持槍射擊
    ，對他人之生命、身體安全而言將造成立即之危害，復參酌
    被告因一時好奇而持有槍枝，坦承犯行並主動帶員警起出槍
    枝，犯後態度良好等一切情狀，量處如主文所示之刑，並就
    併科罰金部分依刑法第42條第 3項之規定諭知易服勞役之折
    算標準，以示懲儆。末查，被告前未曾受有期徒刑以上刑之
    宣告，因一時失慮致罹刑典，犯罪後已認罪並主動帶員警起
    出槍枝，深具悔意，本院認經此偵審程序及罪刑宣告之教訓
    後，當知警惕而無再犯之虞，且被告有正當工作，業據被告
    供述在卷，因認其等所受刑之宣告以暫不執行為適當，爰均
    併予宣告緩刑3年，並應於判決確定後1年內，向執行檢察官
    指定之公益團體、地方自治團體或社區提供80小時之義務勞
    務，以勵自新，並於緩刑期間付保護管束。至扣案具有殺傷
    力之空氣槍 1枝（槍枝管制編號0000000000號），係屬於違
    禁物，應依刑法第38條第1項第1款之規定宣告沒收。
據上論斷，應依刑事訴訟法第299條第1項前段，槍砲彈藥刀械管
制條例第8條第4項，刑法第11條前段、第59條、第42條第3 項、
第74條第1項第1款、第2項第5款、第93條第1項第2款、第38條第
1項第1款，判決如主文。
本案經檢察官吳宇青到庭執行職務。
中    華    民    國    99    年    5     月    24    日
                  刑事第三庭  審判長  法  官  李世華
                                      法  官  蕭一弘
                                      法  官  湯國杰
以上正本證明與原本無異。
如不服本判決應於收受送達後10日內向本院提出上訴書狀，並應
敘述具體理由。其未敘述上訴理由者，應於上訴期間屆滿後20日
內向本院補提理由書(均須按他造當事人之人數附繕本)「切勿逕
送上級法院」。
中    華    民    國    99    年    5     月    24    日
                                      書記官
附錄本判決論罪之法律條文：
槍砲彈藥刀械管制條例第8條
未經許可，製造、販賣或運輸鋼筆槍、瓦斯槍、麻醉槍、獵槍、
空氣槍或第4條第 1項第1款所定其他可發射金屬或子彈具有殺傷
力之各式槍砲者，處無期徒刑或5年以上有期徒刑，併科新臺幣1
千萬元以下罰金。
未經許可，轉讓、出租或出借前項所列槍枝者，處 5年以上有期
徒刑，併科新臺幣1千萬元以下罰金。
意圖供自己或他人犯罪之用，而犯前二項之罪者，處無期徒刑或
7年以上有期徒刑，併科新臺幣1千萬元以下罰金。
未經許可，持有、寄藏或意圖販賣而陳列第1項所列槍枝者，處3
年以上10年以下有期徒刑，併科新臺幣700萬元以下罰金。
第1項至第3項之未遂犯罰之。

司法院資訊處製作；財團法人民間司法改革基金會備份。
